【裁判字號】    90,交易,221
【裁判日期】    901026
【裁判案由】    過失傷害
【裁判全文】
臺灣雲林地方法院刑事判決                          九十年度交易字第二二一號
    公  訴  人  臺灣雲林地方法院檢察署檢察官
    被      告  甲○○
右列被告因過失傷害案件，經檢察官提起公訴（九十年度偵字第二九０三號），本院
判決如左：
    主  文
甲○○從事業務之人，因業務上之過失傷害人，處有期徒刑陸月，如易科罰金以佰
元折算壹日。
    事  實
一、甲○○係嘉義汽車客運股份有限公司之司機，係從事駕駛業務之汽車駕駛人，於
    民國九十年五月六日，駕駛車牌號碼ＦＴ─六五八號營業大客車，在時速標誌限
    速四十公里以下路段，超速以時速約五十公里速度，沿雲林縣四湖鄉○○○號○
    路由東往西方向行駛，於同日十三時二十分許，行經該一六０號公路與雲林縣四
    湖鄉○○○○路即台十七線之有行車管制號誌交岔路口，本應注意行車速度，依
    標誌之規定，不得超速及汽車行駛時，駕駛人應注意車前狀況，並隨時採取必要
    之安全措施，以避免危險之發生，而依當時情況天候晴、日間自然光線、路面狀
    態乾燥、無缺陷、無障礙物、視距良好，並無不能注意之情事，竟能注意而疏未
    注意車前狀況，並超速以時速約五十公里之速度通過該交岔路口，因而不慎撞擊
    行經該交岔路口之由乙○○所駕駛之車牌號碼Ｃ六─二一五六號自用小客車，以
    致該自用小客車之駕駛乙○○受有創傷性胸挫傷、胸、腹腔出血合併左胸多處肋
    骨骨折等傷害，乘客丙○○受有頭部外傷併左肩挫、左耳挫傷等傷害，乘客程俊
    韶受有右手前臂挫傷及擦傷等傷害。甲○○於肇事後犯罪未發覺前，在雲林縣警
    察局台西分局警員前往現場處理時，當場承認為肇事人而自首接受裁判。
二、案經乙○○、丙○○訴由雲林縣警察局台西分局移送臺灣雲林地方法院檢察署檢
    察官偵查起訴。
    理  由
一、被告甲○○承認於肇事時係以時速五十公里之速度行駛，並在上開交岔路口與告
    訴人乙○○所駕駛之自用小客車發生碰撞，並因而致使告訴人乙○○、丙○○及
    程俊韶分別受有上述之傷害等事實，但否認其有過失。經查：
    （一）被告與告訴人乙○○分別駕駛營業大客車與自用小客車，在雲林縣四湖鄉
          一六０號公路與台十七線公路之交岔路口發生碰撞之事實，為雙方所承認
      並有雲林縣警察局道路交通事故調查報告表一紙、肇事現場照片數幀在卷
          可憑，足可認定。
    （二）依上開道路交通事故調查報告表記載，該路段設有適當標誌，其時速限速
          四十公里以下，被告卻承認以時速五十公里之速度行駛，已經超速行駛，
          而被告開車到該交岔路口始緊急煞車，有該道路交通事故調查報告表所繪
          製之現場圖及攝有煞車痕跡之現場肇事照片三幀在卷可證，足見被告嚴重
          忽視車前狀況。按汽車行駛時，駕駛人本應注意行車速度，依標誌之規定
          ，不得超速及應注意車前狀況，並隨時採取必要之安全措施，以避免危險
          之發生，道路交通安全規則第九十三條第一項、第九十四條第三項分別定
          有明文規定，被告既駕駛汽車考領有駕駛執照，上述規則為其應注意並能
          注意之事項，且本件肇事路段依當時情況天候晴、日間自然光線、路面狀
          態乾燥、無缺陷、無障礙物、視距良好，並無不能注意之情事，有該道路
          交通事故調查報告表註記明確可憑，被告竟能注意而疏未注意車前狀況，
          並超速以時速約五十公里之速度通過該交岔路口，以致肇事，顯有過失。
          又被告於警察局已承認係嘉義汽車客運股份有限公司之司機，其駕駛車牌
          號碼ＦＴ─六五八號營業大客車肇事，亦有現場肇事照片可稽，核為從事
          駕駛業務之汽車駕駛人，故應成立業務上之過失。
    （三）告訴人乙○○、丙○○、程俊韶等三人，確因本件車禍受有上開傷害，為
          被告所無爭執，並有告訴人所提之秀傳紀念醫院診斷證明書三紙附卷可稽
          ，足見被告之過失行為與告訴人等傷害間有相當因果關係。
    （四）至於被告所舉該營業大客車時速表，在三十公里處有急速往下掉之事實，
          因被告已承認於肇事時係以時速五十公里之速度行駛，自不能作為被告未
          為超速行駛之有利認定，另外被告與告訴人對於路權之歸屬，即何人係在
          號誌為綠燈下，行駛通過該交岔路口，何人係闖紅燈行經該路口，因事涉
          號誌問題，雙方各執一詞，鑑定機關又無從為鑑定，有臺灣省嘉雲區車輛
          行車事故鑑定委員會九十年八月二十八日嘉鑑字第九００八八二號鑑定意
          見書一紙在卷可考，且無任何證據以明之，但被告超速、未注意車前狀況
          ，已有過失，有如前述，本院雖未評斷，仍不生影響被告本件過失責任成
      立，附此敘明。
    綜上所述，本件事證明確，被告犯行可以認定，應依法論罪科刑。
二、核被告甲○○所為，係犯刑法第二百八十四條第二項前段之業務過失傷害罪。被
    告以一過失行為致告訴人等三人傷害，係一行為而觸犯數罪名，為想像競合犯，
    屬裁判上之一罪，應依刑法第五十五條規定從一重處斷。被告於肇事後犯罪未發
    覺前，在雲林縣警察局台西分局警員前往現場處理時，當場承認為肇事人，有查
    詢表一紙在卷可憑，係對於未發覺之罪自首而接受裁判，爰依刑法第六十二條前
    段規定，減輕其刑。爰審酌被告違規駕車肇事、過失程度、所生之危害、致告訴
    人三人傷害、未與告訴人達成民事和解及犯罪後之態度等一切情狀，量處如主文
    所示之刑，並依刑法第四十一條第一項前段規定，諭知易科罰金之折算標準。
據上論斷，應依刑事訴訟法第二百九十九條第一項前段，刑法第二百八十四條第二項
前段、第五十五條、第四十一條第一項前段、第六十二條前段，罰金罰鍰提高標準條
例第一條前段、第二條，判決如主文。
本案經檢察官徐維嶽到庭執行職務。
中      華      民      國      九十    年    十    月      二十六      日
                                臺灣雲林地方法院交通法庭
                                    法  官
右正本證明與原本無異。
如不服本判決，應於判決送達後十日內向本院提出上訴狀（應附繕本）。「切勿逕送
上級法院」。
告訴人或被害人對於判決如有不服具備理由請求檢察官上訴者，其上訴期間之計算係
以檢察官收受判決正本之日期為準。
附錄本案論罪科刑法條：
刑法第二百八十四條第二項
從事業務之人，因業務之過失傷害人者，處一年以下有期徒刑、拘役或一千元以下罰
金。致重傷者，處三年以下有期徒刑、拘役或二千元以下罰金。


司法院資訊處製作；財團法人民間司法改革基金會備份。
